臺灣宜蘭地方法院刑事判決　　　　　　　 93年度易字第443號
　　公　訴　人　臺灣宜蘭地方法院檢察署檢察官
　　被　　　告　甲○○　男　5.
上列被告因竊盜案件，經檢察官提起公訴（九十三年度偵緝字第
一四三號），本院判決如下：
    主  文
甲○○共同連續意圖為他人不法之所有，而侵占對於業務上所持
有之物，處有期徒刑捌月。緩刑貳年。
    事  實
一、甲○○於九十二年七月間，擔任宜蘭縣冬山鄉○○○○○路
    頭蘇段五一六標鵬泰工業股份有限公司（下稱鵬泰公司）工
    地管理員，負責現場工地器械及人員之管理，為從事業務之
    人。詎其得知乙○○因久未領得工錢，經濟窘困而致三餐不
    濟，竟與乙○○基於共同意圖為乙○○不法所有之概括犯意
    ，由甲○○將工地吊車與拖板車鑰匙交予乙○○後，由乙○○將甲○○業務上持有之鵬泰公司所有鋼板於不詳時間載離
    工地並售予年籍姓名不詳之人，所得款項新臺幣（下同）三
    萬餘元則均由乙○○用以支付房租及家庭生活開銷。詎乙○○因出售鋼板所得款項仍不足繳付租金，約一星期後甲○○
    與乙○○遂再承前為乙○○不法所有之犯意，經甲○○交付
    吊車及拖板車鑰匙予乙○○之相同手法，由乙○○將甲○○
    業務上持有之鵬泰公司所有鋼板載離工地再出售年籍姓名不
    詳之人，又得款三萬餘元，前後約計售出范秉之業務上持有
    之鵬泰公司所有鋼板三十二片。嗣於九十二年八月二十三日
    十三時許，鵬泰公司法定代理人丙○○在宜蘭縣壯圍鄉○○
    路○段八十三號前空地發現鵬泰公司所有之鋼板十四片，始
    報警循線查獲。
二、案經鵬泰公司法定代表人丙○○告訴暨宜蘭縣警察局羅東分
    局報告臺灣宜蘭地方法院檢察署檢察官偵查起訴。
    理  由
一、訊據被告甲○○固坦承確於擔任鵬泰公司工地主任期間，將
    保管持有中鵬泰公司所有之鋼板交予乙○○以吊車及拖板車
    載離工地等情不諱，惟矢口否認有何業務侵占之犯行，並持
    ：北宜高速公路頭蘇段五一六標工地完成後即停工二月，等
    待武荖坑橋拓寬工程開工，此段期間乙○○自行外包小工程
    ，但欠鋼板，便與之商量借用鵬泰公司鋼板。其係允諾將其
    保管持有之鵬泰公司所有，在北宜高速公路五一六標工地未
    使用而目前正待命中之鋼板借予乙○○使用，並約定在鋼板
    須武荖坑橋拓寬工程開工前返還，乙○○答應後其便由乙○○以吊車將鋼板載離工地。嗣至武荖坑橋拓寬工程開工前其
    即聯繫乙○○儘速返還鋼板，才知悉乙○○已將鋼板售出等
    語置辯。然查，前揭事實，已據乙○○於偵審中到庭結證：
    當時因久未領取工錢，經濟狀況極差且已達三餐不濟之程度
    ，其曾告知甲○○欲出售鵬泰公司所有之鋼板，甲○○出於
    同情而同意；但因第一次販售鋼板所得款項猶不足繳付房租
    ，方再度載取鋼板出售變現。其先後二次載出鋼板，均由甲○○交付吊車及拖板車鑰匙任其載離鋼板，但甲○○均未分
    得其出售鋼板所得之金錢等語綦詳。是衡之被告甲○○與證
    人乙○○間毫無仇隙，亦無怨懟，況證人乙○○更係因被告
    純粹出自同情而無償提供其保管持有中鋼板任其出售變現，
    亦因於本院審理時結證對己身不利之證詞將負擔刑事責任，
    自堪認定證人乙○○結證情節確與真實相符，並非虛構抑或
    竹、丙○○及林松枝分別於警詢及偵審中針對本件事發過程
    證述明確，本件事證已臻明確，被告犯行洵足認定，犯行堪
    可認定，應予依法論科。
二、查被告甲○○於九十二年七月間，係擔任宜蘭縣冬山鄉○○○○○路頭蘇段五一六標鵬泰公司工地管理員，負責現場工
    地器械及人員之管理，為從事業務之人，此據其到庭自承在
    卷，復經證人鵬泰公司法定代理人丙○○到庭結證屬實，是
    其逕將業務上持有之鋼板交予乙○○出售，核其所為係犯刑
    法第三百三十六條第二項之業務侵占罪。惟按因身分或其他
    特定關係之罪，其共同實施或教唆幫助者，雖無特定關係仍
    以共犯論，刑法第三十一條第一項定有明文，故乙○○雖非
    鵬泰公司雇用從事管理鋼板業務之人，但其與被告甲○○間
    因具有共同犯意聯絡與行為分擔，揆諸上開法條規定，仍應
    與被告甲○○所為本件犯行論以共同正犯。被告甲○○先後
    二次犯行，時間緊接，觸犯構成要件相同之罪，顯係出於概
    括犯意反覆為之，應依刑法第五十六條連續犯之規定論以一
    罪並加重其刑。審酌被告利用管理鵬泰公司工地器械之便，
    逕將業務上持有管領之鋼板交予乙○○販售，嚴重侵害鵬泰
    公司財產法益，惟參酌其素行及到庭態度均佳，及其犯罪動
    機、目的、手段與造成鵬泰公司及社會整體經濟秩序損害程
    度等一切情狀，爰酌情量處如主文所示之刑，以資警懲。末
    查，被告甲○○前未曾受有期徒刑以上刑之宣告之事實，有
    臺灣高等法院被告全國前案紀錄表一份附卷可考，是其因同
    情友人乙○○經濟困窘且三餐不濟，始未詳加思量以蹈刑章
    ，且皆未拿取販售鋼板所得款項，本院認其經此偵審程序及
    科刑之判決，已能知所警惕而無再犯之虞，故對被告甲○○
    所為刑之宣告，應以暫不執行為當，爰併予宣告緩刑二年，
    用啟自新，並觀後效。
三、按刑事訴訟法第三百條所定科刑之判決，得就起訴之犯罪事
    實，變更檢察官所引應適用之法條，係指法院於不妨害事實
    同一之範圍內，得自由認定事實適用法律而言。而事實是否
    同一，應視檢察官請求確定其具有侵害性之基本社會事實是
    否同一而定，並以犯罪構成要件有無罪質上之共通性為具體
    判斷之標準。查本件檢察官對被告以竊盜罪提起公訴，而原
    判決變更檢察官起訴之法條，改判論處業務上侵占罪刑，核
    其變更法條前後兩罪之侵害財產法益、侵害之時、地及被害
    主體，均無差異，抑且其具有「意圖為自己不法之所有」之
    主觀犯意及侵害「他人之物」為犯罪客體之構成要件，並有
    罪質上之共通性，尚未逾越檢察官請求確定具有侵害性基本
    社會事實同一性之範圍。最高法院八十八年度台非字第三五
    ０號判決可資參照。準此，本件公訴意旨雖指被告甲○○涉
    犯刑法第三百二十條第一項之竊盜罪嫌，然已於本院審理中
    當庭變更起訴法條為刑法第三百三十六條第二項之業務侵占
    罪嫌，揆諸上揭判決意旨，於法核無不合，特此敘明。
據上論斷，應依刑事訴訟法第二百九十九條第一項前段，刑法第
二十八條、第五十六條、第三百三十六條第二項、第七十四條第
一款，罰金罰鍰提高標準條例第一條前段，判決如主文。
本案經檢察官賴慶祥到庭執行職務
中　　華　　民　　國　　94　　年　　4 　　月　　12　　日
                  臺灣宜蘭地方法院刑事第三庭
                      審判長法  官  黃  永  勝
                            法  官  林  楨  森
                            法  官  陳  嘉  年
以上正本證明與原本無異。
如不服本判決，應於判決送達後10日內，向本院提出上訴狀（應
附繕本）。
                            書記官　詹  玉  惠
中　　華　　民　　國　　94　　年　　4 　　月　　13　　日
附錄本案論罪科刑法條全文
中華民國刑法第三百三十六條第二項
對於業務上所持有之物，犯前條第一項之罪者，處六月以上五年
以下有期徒刑，得併科三千元以下罰金。
